【裁判字號】    99,訴,2538
【裁判日期】    990930
【裁判案由】    毒品危害防制條例
【裁判全文】
臺灣板橋地方法院刑事判決              99年度訴字第2538號
公  訴  人  臺灣板橋地方法院檢察署檢察官
被      告  甲○○
上列被告因違反毒品危害防制條例案件，經檢察官提起公訴（99
99年度撤緩毒偵字第15號），被告於準備程序中就被訴事實為有
罪之陳述，經本院合議庭裁定改以簡式審判程序審理，判決如下
：
    主  文
甲○○施用第一級毒品，累犯，處有期徒刑拾月；扣案海洛因驗
餘淨重零點零陸玖公克沒收銷燬之，包裹上開海洛因之包裝袋壹
個及注射針筒壹支均沒收。
    事  實
一、甲○○前於民國87年間因施用第二級毒品案件，經本院以87
    年度少調字第1360號裁定送觀察、勒戒後，認無繼續施用毒
    品之傾向，於87年8 月21日執行完畢釋放出所；又於88年間
    因施用第二級毒品案件，經本院以88年度少調字第304 號裁
    定送觀察、勒戒後，認有繼續施用毒品之傾向，復經本院以
    同案號裁定令入戒治處所施以強制戒治，於89年2 月9 日執
    行完畢；復於90年間因施用第一、二級毒品案件，經本院以
    90年度毒聲字第695 號裁定令入戒治處所施以強制戒治，於
    91年2 月22日執行完畢，而其上開施用毒品刑罰部分，經臺
    灣板橋地方法院檢察署檢察官起訴，本院以90年度訴字第
    840 號分別判處有期徒刑7 月、5 月，應執行有期徒刑10月
    確定，於91年12月17日縮刑期滿執行完畢。另於上開強制戒
    治執行完畢5 年內之95年間再因施用第一、二級毒品案件，
    先經本院以95年度訴字第1687號各判處有期徒刑9 月、7 月
    ，應執行有期徒刑1 年3 月確定；又於同年間因施用第一、
    二級毒品案件，經本院以95年度訴字第3018號各判處有期徒
    刑1 年、9 月，應執行有期徒刑1 年6 月確定；復於同年間
    因竊盜案件，經本院以95年度易字第2494號判處有期徒刑8
    月確定；再於96年間因施用第一級毒品案件，經本院以96年
    度訴字第1193號判處有期徒刑8 月，減刑為有期徒刑4 月確
    定。上揭前4 罪刑經裁定減刑，並定應執行刑為有期徒刑1
    年4 月又15日，而後二罪刑經減刑並定應執行刑為有期徒刑
    7 月又15日，上開刑期接續執行後，於97年7 月15日縮短刑
    期假釋出監，嗣經撤銷假釋，應執行殘刑4 月又7 日，於98
    年5 月5 日執行完畢（於本案構成累犯）。
二、詎甲○○仍不知戒除毒癮，竟於上開觀察勒戒、強制戒治執
    行完畢釋放後5 年內再犯施用毒品罪經法院論罪科刑處罰後
    ，基於施用第一級毒品海洛因之犯意，於99年9 月8 日下午
    某時許（起訴書略載時間部分，應予更正），在臺北縣三重
    市○○路上麥當勞速食店之廁所內，將海洛因摻水混合後置
    入針筒，以注射之方式施用第一級毒品海洛因1 次，嗣於99
    年9 月10日0 時10分許，在臺北縣三重市○○○路380 巷口
    ，因形跡可疑為警盤查，扣得其供施用海洛因之注射針筒1
    支及海洛因1 包（驗前淨重0.071 公克，驗餘淨重0.069 公
    克）。
三、案經臺北縣政府警察局三重分局報告臺灣板橋地方法院檢察
    署檢察官偵查起訴。
    理  由
一、本案被告甲○○所犯為死刑、無刑徒刑或最輕本刑為3 年以
    上有期徒刑以外之罪，其於準備程序中就被訴事實為有罪之
    陳述，經法官告知簡式審判程序之旨，並聽取公訴人之意見
    後，依刑事訴訟法第273 條之1 第1 項規定，裁定由受命法
    官獨任進行簡式審判程序，合先敘明。
二、上開事實，業據被告甲○○於本院審理時坦承不諱，且被告
    為警查獲時採尿送驗結果，呈嗎啡（即海洛因水解後之反應
    ）之陽性反應，有臺北縣政府警察局三重分局查獲毒品案件
    被移送者姓名、代碼對照表、臺灣檢驗科技股份有限公司98
    年9 月24日濫用藥物檢驗報告各1 紙附卷可憑。又有白色粉
    末1 包及注射針筒1 支扣案足憑；上述白色粉末1 包（驗前
    淨重0.071 公克，驗餘淨重0.069 公克），經送交通部民用
    航空局航空醫務中心鑑驗結果含第一級毒品海洛因成分，有
    該局航空醫務中心出具之98年9 月28日航藥鑑字第0984918
    號毒品鑑定書在卷可佐。上述鑑驗結果，均係檢驗機關本於
    專業知識及以精密儀器或科學檢驗方法所得之結論，自可憑
    信。再現今實務上辦理毒品案件，常用檢驗尿液中是否含有
    毒品反應之方法有免疫學分析法和層析法兩類。尿液初步檢
    驗係採用免疫學分析法，由於該分析法對結構類似之成分，
    亦可能產生反應，故初步檢驗呈陽性反應者，需採用另一種
    不同分析原理之檢驗方法進行確認。經行政院衛生署認可之
    檢驗機構係採用氣相層析質譜儀分析法（GC/MS ）；以氣相
    層析質譜儀分析法進行確認者，均不致產生偽陽性反應。再
    查施用海洛因後，其於尿液中排出之最長時限，受施用劑量
    、施用方式、個人體質及其代謝情況等因素影響，因個案而
    異，施用海洛因一般可檢出之最長時間為海洛因服用後2 至
    4 天，此觀諸行政院衛生署管制藥品管理局92年3 月10日管
    檢字第0920001495號函文意旨自明，而本案被告所採集之尿
    液，經依酵素免疫分析法初步篩檢，再依氣相層析質譜儀分
    析法確認，均呈施用海洛因後之嗎啡及甲基安非他命陽性反
    應，已如上述，並有上開檢驗報告1 紙可憑；上述鑑驗結果
    ，均係檢驗機關以精密儀器科學檢驗方法所得之結論，自可
    憑信。上開事證，核與被告自白相符，從而被告於採尿前2
    日即98年9 月8 日，確有施用第一級毒品海洛因犯行甚明。
三、按毒品危害防制條例於92年7 月9 日修正公布，其中第20條
    、第23條將施用毒品之刑事處遇程序，區分為「初犯」、「
    5 年內再犯」、「5 年後再犯」，而依立法理由觀之，僅限
    於「初犯」、「5 年後再犯」，始應先經觀察、勒戒或強制
    戒治程序，倘被告於5 年內已再犯，經依法追訴處罰，縱其
    第三次（或第三次以上）再度施用毒品之時間，在初犯經觀
    察、勒戒或強制戒治執行完畢釋放5 年以後，已不合於「5
    年後再犯」之規定，且因已於「5 年內再犯」，顯見其再犯
    率甚高，原實施觀察、勒戒或強制戒治，已無法收其實效，
    即應依該條例第10條規定處罰，最高法院95年5 月9 日95年
    度第七次及97年9 月9 日97年度第五次刑事庭會議決議可資
    參照。經查，被告前於87年間因施用第二級毒品案件，經本
    院以87年度少調字第1360號裁定送觀察、勒戒後，認無繼續
    施用毒品之傾向，於87年8 月21日執行完畢釋放出所；又於
    88年間因施用第二級毒品案件，經本院以88年度少調字第
    304 號裁定送觀察、勒戒後，認有繼續施用毒品之傾向，復
    經本院以同案號裁定令入戒治處所施以強制戒治，於89年2
    月9 日執行完畢；復於90年間因施用第一、二級毒品案件，
    經本院以90年度毒聲字第695 號裁定令入戒治處所施以強制
    戒治，於91年2 月22日執行完畢，而其上開施用毒品刑罰部
    分，經臺灣板橋地方法院檢察署檢察官起訴，本院以90年度
    訴字第840 號分別判處有期徒刑7 月、5 月，應執行有期徒
    刑10月確定，於91年12月17日縮刑期滿執行完畢。另於上開
    強制戒治執行完畢5 年內之95年間再因施用第一、二級毒品
    案件，先經本院以95年度訴字第1687號各判處有期徒刑9 月
    、7 月，應執行有期徒刑1 年3 月確定；又於同年間因施用
    第一、二級毒品案件，經本院以95年度訴字第3018號各判處
    有期徒刑1 年、9 月，應執行有期徒刑1 年6 月確定；再於
    96年間因施用第一級毒品案件，經本院以96年度訴字第1193
    號判處有期徒刑8 月，減刑為有期徒刑4 月確定（上開數罪
    於98年5 月5 日執行完畢），此有臺灣板橋地方法院檢察署
    刑案資料查註紀錄表、全國施用毒品案件紀錄表及臺灣高等
    法院被告前案紀錄表各1 份在卷可參。是被告於觀察、勒戒
    及強制戒治執行完畢釋放後，5 年內已再犯施用毒品案件，
    經本院判處經法院判處罪刑確定，則其再犯本件施用毒品案
    件，即非屬該條例第20條第3 項所稱「5 年後再犯」之情形
    ，檢察官自應依法追訴。從而，本件事證明確，被告犯行應
    堪認定。
四、查海洛因屬毒品危害防制條例第2 條第2 項第1 款所稱之第
    一級毒品，不得持有、施用，被告甲○○竟持以施用，核其
    所為，係犯同條例第10條第1 項之施用第一級毒品罪。其施
    用前、後持有海洛因之低度行為，應為施用之高度行為所吸
    收，不另論罪。查被告前有如事實欄所示之科刑及執行情形
    ，有臺灣高等法院被告前案紀錄表1 份附卷足憑，其於刑之
    執行完畢後5 年內，故意再犯本件有期徒刑之罪，為累犯，
    應依法加重其刑。爰審酌被告素行非佳，此有卷附之臺灣高
    等法院被告前案紀錄表1 份可參，且被告經觀察勒戒、強制
    戒治及刑事科刑處罰後，仍未能戒除毒癮，顯見其無戒毒悔
    改之意，惟其施用毒品之次數僅1 次，為警查獲後主動交付
    毒品，犯罪後坦認犯行，態度尚佳等一切情狀，量處如主文
    所示之刑。扣案之海洛因驗餘淨重0.069 公克，為第一級毒
    品海洛因，已如前述，應依毒品危害防制條例第18條第1 項
    前段規定沒收銷燬之；另扣案包裹上開海洛因之包裝袋1 個
    ，為係用以防止海洛因裸露、潮溼，便於攜帶施用，與扣案
    之注射針筒1 支，係為被告所有供其施用第一級毒品海洛因
    之物，經被告供明在卷，爰依刑法第38條第1 項第2 款規定
    併予宣告沒收之。
據上論斷，應依刑事訴訟法第273 條之1 第1 項、第299 條第1
項前段，毒品危害防制條例第10條第1 項、第18條第1 項前段，
刑法第11條、第47條第1 項、第38條第1 項第2 款，判決如主文
。
本案經檢察官王筱寧到庭執行職務。
中    華    民    國    99    年    9     月    30    日
                  刑事第十庭  法  官  陳海寧
以上正本證明與原本無異。
如不服本判決，應於判決送達後10日內敘明上訴理由，向本院提
出上訴狀 (應附繕本) ，上訴於臺灣高等法院。其未敘述上訴理
由者，應於上訴期間屆滿後20日內向本院補提理由書「切勿逕送
上級法院」。
                              書記官  馮得弟
中    華    民    國    99    年    9     月    30    日
附錄本案論罪科刑法條
毒品危害防制條例第10條
施用第一級毒品者，處 6 月以上 5 年以下有期徒刑。
施用第二級毒品者，處 3 年以下有期徒刑。

司法院資訊處製作；財團法人民間司法改革基金會備份。
